【裁判字號】    97,交聲,1016
【裁判日期】    970731
【裁判案由】    違反道路交通管理處罰條例聲明異議
【裁判全文】
臺灣桃園地方法院交通事件裁定        97年度交聲字第1016號
原處分機關  交通部公路總局新竹區監理所桃園監理站
異  議  人
即受處分人  甲○○
上列異議人即受處分人因違反道路交通管理處罰條例案件，對於
交通部公路總局新竹區監理所桃園監理站民國97年5 月13日所為
之處分（原處分案號：桃監裁罰字第裁52-DB0000000號）聲明異
議，本院裁定如下：
    主  文
原處分撤銷。
甲○○不罰。
    理  由
一、本件原處分意旨略以：異議人即受處分人甲○○（下稱異議
    人）所有之車牌號碼5FR-560 號重型機車，於民國97年3 月
    6 日8 時28分許，在桃園縣龜山鄉○○○○○路口，因闖紅
    燈（直行）及經警鳴笛示意停車，不停加速蛇行離去，為桃
    園縣政府警察局龜山分局龜山派出所巡佐逕行舉發。嗣異議
    人之姑姑郭宴如於97年4 月7 日代異議人提出陳訴，經原處
    分機關函請舉發單位調查結果，仍認異議人確有上開違規行
    為，原處分機關於97年5 月13日桃監裁罰字第裁52-DB00000
    00號違反道路交通管理事件裁決書，以異議人違反道路交通
    管理處罰條例第53條第1 項、第60條第1 項之規定，分別裁
    處異議人罰鍰新臺幣（以下同）1,800元、3,000元。
二、聲明異議意旨略以：伊現服役中，舉發單位應提出簽名罰單
    、相片為證，為此聲明異議等語。
三、按汽車駕駛人之行為有闖紅燈、不服指揮稽查而逃逸，當場
    不能或不宜攔截製單舉發者，得逕行舉發；又第1 項逕行舉
    發，應記明車輛牌照號碼、車型等可資辨明之資料，以汽車
    所有人為被通知人製單舉發。道路交通管理處罰條例第7 條
    之2 第1 項第1 款、第4 款及第4 項定有明文。又逕行舉發
    者，應按已查明之資料填註車牌號碼、車輛種類、車主姓名
    及地址，並於舉發違反道路交通管理事件通知單（下稱舉發
    通單單）上方空白處加註逕行舉發之文字後，由舉發機關送
    達被通知人。違反道路交通管理事件統一裁罰基準及處理細
    則（下稱處理細則）第11條第1 項第4 款亦有明文。又違反
    道路交通管理事件行為人，未依規定自動繳納罰鍰，或未依
    規定到案聽候裁決，處罰機關應依基準表於通知單送達且逾
    越應到案期限60日之3 個月內，逕行裁決之。但警察機關管
    轄部分，應於通知單送達且逾越應到案期限之3 個月內，逕
    行裁決之。處理細則第44條第1 項規定甚明。惟該條項規定
    仍必以行為人經合法收受舉發通知單，無正當理由未依該舉
    發通知單上所載應到案日期為罰鍰之繳納或到案聽候裁決時
    ，方有適用，易言之，如行為人未合法收受通知單之送達，
    自不能逕依前開規定加以裁決。
四、次按處理違反道路交通管理事件，有關文書送達之程序，依
    行政程序法之規定，處理細則第5 條定有明文。故道路交通
    管理主管機關或警察機關在處理違反道路交通管理處罰條例
    規定之行為時，無論「舉發通知單」或「裁決書」之送達，
    均應依前開行政程序法「送達」之規定辦理，始為完成合法
    送達程序。又對於在軍隊或軍艦服役之軍人為送達者，應囑
    託該管軍事機關或長官為之，行政程序法第88條亦有明文。
    經查，本件異議人所有之車牌號碼5FR-560 號重型機車，於
    97年3 月6 日8 時28分許，在桃園縣龜山鄉○○○○○路口
    ，因駕車行經有燈光號誌管制之交岔路口闖紅燈、經警鳴笛
    示意停車，不停加速蛇行離去，為警逕行舉發，並經原處分
    機關於97年5 月13日以異議人違反道路交通管理處罰條例第
    53條第1 項、第60條第1 項之規定，裁處罰鍰1,800 元、3,
    000 元等情，有舉發通知單、裁決書等件在卷可憑。惟異議
    人自97年1 月23日起入伍服役，目前仍為現役軍人之事實，
    有國防部參謀本部人事參謀次長室97年7 月16日國人勤務字
    第0970008969號函、個人兵籍資料查詢結果各1 份附卷可稽
    ，然舉發單位之舉發通知單，係依異議人之戶籍地址即桃園
    縣龜山鄉○○街73巷19弄10號2 樓送達，原處分機關亦以前
    開戶籍地址送達本件裁決書，此有桃園縣政府警察局龜山分
    局97年7 月24日山警分交字第09705026189 號函附之送達證
    書、掛號函件交寄、傳真查詢國內各類掛號郵件查單影本各
    1 份在卷可參，且本件異議人之姑姑郭宴如已於97年4 月7
    日代異議人向原處分機關提出陳述略稱：「車主本人現服役
    中，無乘機車」等語，陳述書並附有異議人之中華民國軍人
    身分證影本為憑，可見原處分機關於裁決前業已知悉前情，
    仍未依前述行政程序法規定之送達程序送達裁決書，是本件
    不論舉發通知單、裁決書之送達，皆未囑託該管軍事機關或
    長官為之，其送達程序顯不合法，難謂已生合法舉發之效力
    。
五、末按違反道路交通管理處罰條例之行為，自行為成立之日起
    ；行為有連續或繼續之狀態者，自行為終了之日起，逾3 個
    月不得舉發，道路交通管理處罰條例第90條定有明文。本件
    舉發通知單既未經合法送達，尚未完成舉發程序，已如前述
    ，原應由本院撤銷原處分，發回原處分機關另為適法之處理
    ，惟本件裁決書所裁罰之違反道路交通管理處罰條例之行為
    ，自行為成立之日即97年3 月6 日起算，迄今已逾3 個月，
    依法已不得再為舉發，則自應由本院將原處分撤銷，並為異
    議人不罰之諭知。
據上論斷，應依道路交通管理處罰條例第87條第2 項、道路交通
案件處理辦法第20條，裁定如主文。
中    華    民    國    97    年    7     月    31    日
                        交通法庭  法  官  許雅婷
以上正本證明與原本無異。
如不服本裁定，應於裁定送達後5日內，向本院提出抗告狀。
                                  書記官  吳玉蘭
中    華    民    國    97    年    8     月    4     日


司法院資訊處製作；財團法人民間司法改革基金會備份。
